臺灣高雄地方法院行政訴訟判決　　　　　110年度交字第103號
原　　　告　張榮泰　
被　　　告　高雄市政府交通局

代　表　人　張淑娟　
訴訟代理人　蘇健義　
上列當事人間交通裁決事件，原告不服被告民國110 年3 月16日
高市交裁字第32-B00000000、32-B00000000、32-B00000000裁決
，提起行政訴訟，本院判決如下：
    主  文
原告之訴駁回。
訴訟費用新臺幣參佰元由原告負擔。
    事實及理由
一、程序事項：按行政訴訟法第237條之7規定，交通裁決事件之
    裁判，得不經言詞辯論為之。本件屬交通裁決事件，依兩造
    所述各節及卷內資料其事證已臻明確，本院認無經言詞辯論
    之必要，爰不經言詞辯論而為判決。
二、事實概要：原告於民國109年12月1日18時19分、18時20分許
    駕駛車牌號碼0000-00號自用小客車（下稱系爭車輛 ），在
    高雄市鳥松區中正路與大埤路口，因有「汽車駕駛人未依規
    定使用方向燈」、「駕車行經有燈光號誌管制之交岔路口紅
    燈右轉行為」、「違反處罰條例之行為，拒絕停車接受稽查
    而逃逸」之違規行為，經高雄市政府警察局仁武分局鳥松派
    出所（下稱舉發機關）員警於109 年12月5 日填掣高市警交
    字第B00000000 、B00000000 、B00000000 號舉發違反道路
    交通管理事件通知單（下稱舉發通知單）逕行舉發。嗣原告
    於應到案日期前之109 年12月15日向被告陳述不服，經被告
    函詢舉發機關後，認原告確有上揭違規行為，乃依道路交通
    管理處罰條例（下稱處罰條例）第42條、第53條第2 項、第
    63條第1 項第3 款、第60條第1 項規定，於110 年3 月16日
    開立高市交裁字第32- B00000000 、32-B00000000、32-B00
    000000號裁決書（下稱原處分），分別裁處原告「罰鍰新臺
    幣（下同）1,200 元」、「罰鍰600 元，並記違規點數3 點
    」、「罰鍰20,000元」。原告不服，提起本件行政訴訟。
三、原告主張：原告依規定打右轉方向燈右轉，當時為黃燈，若
    為紅燈根本無法右轉（前面皆為機車），當員警攔下時要求
    往上開（人行道），原告認為違反交通規則，慢速開往前面
    路邊停下，約等5 分鐘不見警察前來，故開車回家等語。並
    聲明：原處分撤銷。
四、被告則以：
  ㈠原告雖主張「原告依規定打右轉方向燈右轉，當時為黃燈，
    若為紅燈根本無法右轉(前面皆為機車)」，惟按「闖紅燈」
    行為之認定，於處罰條例中並未見相關之解釋，而依道路交
    通標誌標線號誌設置規則第170條第1項規定：「停止線用以
    指示行駛車輛停止之界線，車輛停止時，其前懸部分不得伸
    越該線。」及同規則第206 條第1 項第5 款( 一) 規定：「
    車輛面對圓形紅燈表示禁止通行，不得超越停止線或進入路
    口。」，是若據此認定超越停止線即為闖紅燈，則一般大眾
    恐難以接受，亦非處罰條例當初立法精神。故為促使駕駛人
    回歸對標線之認知，同時兼顧執法技術層面與大眾接受程度
    ，茲將面對圓形紅燈時超越停止線或闖紅燈之認定敘述如後
    ：( 一) 車輛面對圓形紅燈時仍逕予穿越路口至銜接路段，
    含左轉直行、迴轉及右轉（依箭頭綠燈允許行駛者除外）即
    視為闖紅燈之行為。( 二) 有繪設路口範圍者：車輛無視於
    紅燈警示，有穿越路口之意圖，而車身已伸入路口範圍亦視
    同闖紅燈；若僅伸越停止線而未達路口範圍者，則視為不遵
    守標線指示。( 三) 無繪設路口範圍者：以車輛無視於紅燈
    號誌，而有穿越路口之企圖，其車身並已伸越停止線並足以
    妨害其他方向人（若有行人穿越道）、車通行者亦以闖紅燈
    論處；若僅車身伸越停止線則以不遵守標線指示視之。( 四
    ) 目前交岔路口已繪設網狀黃線區者暫以該範圍視作路口。
    此業經交通部於82年4 月22日以交路字第009811號函釋在案
    。而上開函釋，核屬交通部基於主管權責，就法令執行層面
    所為之解釋，亦符合首揭法律之立法本旨，更無逾越如法律
    規定紅燈不得闖越之規範目的，及擴張適用範圍，自為合法
    有效之解釋，而得予以援用。又該等法條規範之目的，係在
    要求車輛面對圓形紅燈時，能停止車輛繼續前進，勿再進入
    該交岔路口，意使該交岔路口內之車輛淨空，以便與該道路
    交岔之另一道路用路人，可放心進入該交岔路口內而直行、
    左轉、右轉，而不致發生危險，並期藉上開罰責收阻嚇及警
    告之效。且所謂闖紅燈，自非單純意指跨越道路之停止線，
    應指車輛面對圓形紅燈時，卻繼續前進，或進入交岔路口後
    ，再繼續直行通過路口，或左轉至另一道路直行，及右轉至
    另一道路直行，甚至迴轉至對向車道等，因該等行車方式，
    均已破壞另一道路用路人使用該交岔路口之路權，增加路口
    內行車之危險，始加以處罰。經檢視採證影片( 檔名末3 碼
    為922 ，商家監視器) 可見：畫面時間18:12:07- 左側畫面
    可見一台機車放緩車速停等紅燈，右側畫面上緣可見神農路
    方向號誌為紅燈，堪認當時為清道時間( 全紅時段) ，原告
    車輛尚未出現、18 :12:08-右側畫面上緣可見神農路方向號
    誌轉為綠燈，堪認當時為神農路綠燈、中正路為紅燈狀態，
    左側畫面可見原告車輛由停等紅燈之機車右側繞行後右轉中
    正路( 未開啟右側方向燈) ，此時中正路其他車輛均在停等
    紅燈、18:12:18- 原告車輛右轉( 未開啟右側方向燈) 後，
    車身稍為停頓，隨後往路側停靠，此時右側畫面上緣可見神
    農路方向號誌仍為綠燈，神農路方向車流開始通過路口；採
    證影片( 檔名末3 碼為84 8) 可見：畫面時間18:19:29- 畫
    面下方可見一台機車放緩車速停等紅燈，此時神農路、中正
    路方向號誌均為紅燈，堪認當時為清道時間( 全紅時段) ，
    原告車輛尚未出現、18:19:32 -畫面可見神農路方向號誌為
    綠燈，中正路方向號誌為紅燈，原告車輛由停等紅燈之機車
    右側繞行後右轉中正路( 未開啟右側方向燈) ，此時中正路
    其他車輛均在停等紅燈、18:19 :33-畫面可見神農路遠端號
    誌亦為紅燈，員警將紅色閃光指揮棒指向原告車輛車輛，並
    示意原告靠邊停車…影片結束。依前揭說明，足認原告面對
    圓形紅燈仍持續進入路口後右轉且未開啟右側方向燈，其行
    為明顯違反道路交通標誌標線號誌設置規則第206 條1 項第
    5 款：車輛面對圓形紅燈表示禁止通行，不得超越停止線或
    進入路口，並已符合交通部82年4 月22日交路( 82) 字第
    009811號函釋所稱「車輛面對紅燈時仍逕予穿越路口至銜接
    路段，含左轉、直行、迴轉及右轉( 依箭頭綠燈允許行駛者
    除外) 即視為闖紅燈之行為」之違規態樣，而足以妨害其他
    方向人( 若有行人穿越道) 、車通行，故以紅燈右轉論處，
    並無任何違誤之處。故原告所持「右轉當時為黃燈」之理由
    ，顯係事後矯飾辯解之詞，殊不足採。是原告於前揭時間、
    地點確有「汽車駕駛人未依規定使用方向燈」、「駕車行經
    有燈光號誌管制之交叉路口紅燈右轉行為」之違規事實，被
    告據以裁處，洵無不合。
  ㈡原告再主張「慢速開往前面路邊停下等5分鐘不見警察前來
    」，惟按處罰條例第60條第1項規定之處罰要件，非僅著重
    於「逃逸」之行為，尚需合致其前提要件即「經公務員制止
    違規行為，不聽制止」或「拒絕停車接受稽查」之要件，方
    得成立本條之處罰規定，考其立法理由，係為有效遏阻違規
    被稽查取締者，不聽從執法者之制止而加速逃逸之行為。經
    檢視採證影片(檔名末3碼為848)可見：畫面時間18:19:42-
    員警：「停上去一點…停上去…停上去一點…」，原告：「
    跟你失禮了」、18:20:00-員警：你要不要開上去熄火…開
    上去熄火喔，原告緩速啟動、18:20:06-員警：開上去熄火
    喔，原告開啟左側方向燈後逕行駛離，員警再將紅色閃光指
    揮棒指向原告車輛，並吹哨示意停車，原告不予理會離去…
    影片結束。依前揭說明，足見員警站立於原告車旁多次示意
    原告路邊停車受檢，惟原告逕行駕車離去，並未見路邊停車
    跡象，依一般經驗法則應可當場確認員警係準備要開單舉發
    ，而非原告所稱「慢速開往前面路邊停下等5分鐘不見警察
    前來」。又員警既已依取締一般交通違規作業程序-作業內
    容-二、執行階段：(一)攔停舉發：12.不服稽查取締事實之
    認定：(5)之規定，以吹哨、喊話、手勢示意原告停車，然
    原告駕駛車輛當時即知員警正對其實施攔檢，因恐見罰故而
    刻意閃躲並加速離去，其主觀上確有拒絕接受稽查之故意，
    要屬明確；且其所為已造成交通勤務警察執行交通稽查任務
    之困難，使員警無法查明實際之駕駛人為何人，而於員警執
    行勤務當時，又無法苛求員警冒身體遭受撞擊危險，阻擋原
    告駕駛車輛離去。爰原告所辯，顯屬事後矯飾辯解之詞，應
    予駁回。是原告於前揭時間、地點確有「違反處罰條例之行
    為，拒絕停車接受稽查而逃逸」之違規事實，被告據以裁處
    ，洵無不合等語，資為抗辯。
  ㈢並聲明：原告之訴駁回。
五、本院之判斷：
  ㈠按「汽車駕駛人，不依規定使用燈光者，處1,200元以上3,6
    00元以下罰鍰」；「前項紅燈右轉行為者，處600元以上1,8
    00元以下罰鍰」；「汽車駕駛人，駕駛汽車有違反本條例之
    行為，經交通勤務警察或依法令執行交通稽查任務人員制止
    時，不聽制止或拒絕停車接受稽查而逃逸者，除按各該條規
    定處罰外，處10,000元以上30,000元以下罰鍰，並吊扣其駕
    駛執照6個月；汽車駕駛人於5年內違反本項規定 2次以上者
    ，處30,000元罰鍰，並吊扣其駕駛執照1年」；「 汽車駕駛
    人有下列各款所列條款之一者，除依原條款處罰鍰外，並予
    記點：3.有第 43條、第53條或第53條之1情形之一者，各記
    違規點數3點」，處罰條例第42條、第53條第2項、第60條第
    1項、第 63條第1項第3款分別定有明文。再按違反道路交通
    管理事件統一裁罰基準及處理細則（下稱處理細則）第 1條
    規定：「本細則依道路交通管理處罰條例第 92條第4項規定
    訂定之。」第2條規定：「（第1項）處理違反道路交通管理
    事件之程序及統一裁罰基準依本細則之規定辦理。（ 第2項
    ）前項統一裁罰基準，如附件違反道路交通管理事件統一裁
    罰基準表(下稱裁罰基準表)。」上開處理細則之規定，就其
    立法目的及功能，乃為防止處罰機關枉縱或偏頗，依處罰條
    例第 92條第4項所授權交通部會同內政部訂定處理細則及其
    附件裁罰基準表，用以維持裁罰之統一性與全國因違反道路
    交通管理事件受處罰民眾之公平，不因裁決人員不同，而生
    偏頗，寓有避免各監理機關於相同事件恣意為不同裁罰之功
    能，並非法所不許，於憲法上保障人民財產權之意旨並無牴
    觸（此並有司法院釋字第511 號解釋理由書意旨足資參照）
    ，並無違反法律保留原則。而依裁罰基準表的記載，小型車
    駕駛人，不依規定使用燈光，期限內繳納或到案聽候裁決者
    ，應處罰鍰1,200 元；小型車駕駛人，行經有燈光號誌管制
    之交岔路口紅燈右轉行為，期限內繳納或到案聽候裁決者，
    應處罰鍰600 元，並記違規點數3 點；汽車駕駛人，駕駛汽
    車有違反本條例之行為，經交通勤務警察或依法令執行交通
    稽查任務人員制止時，不聽制止或拒絕停車接受稽查而逃逸
    ，期限內繳納或到案聽候裁決者，應處罰鍰20,000元，並吊
    扣其駕駛執照6 個月。核此規定，既係基於母法之授權而為
    訂定，且就處理細則附件所示裁罰基準表中有關處罰條例第
    42條、第53條第2 項、第60條第1 項規定之裁罰基準內容，
    並未牴觸母法，被告自得依此基準而為裁罰。
  ㈡本件如事實概要欄所述之原告違規事實，有舉發通知單、原
    處分之裁決書、送達證書、高雄市政府警察局仁武分局 110
    年2 月4 日高市警仁分交字第10974141700 號函、員警職務
    報告及採證光碟等在卷可稽( 本院卷第43至61頁) ，復經本
    院當庭勘驗採證光碟，而做成勘驗筆錄在卷可憑( 本院卷第
    76至77頁) 。該採證光碟勘驗內容為：「一、檔案名稱9496
    ～DDMS5848：( 影片時間18：19：29) 畫面中央之號誌為紅
    燈，畫面下方可見一台機車於機車停等區放緩車速，其右後
    方有一黑色自小客車（下稱原告車輛）正行駛至機車停等區
    且其車前右側有閃動橘光1 次（18：19：29）。( 18：19：
    31) 上開機車於停止線前停下後，原告車輛仍繼續前行穿越
    停止線並右轉（未見其右側方向燈有閃爍）。( 18：19：33
    ) 員警吹哨。( 18：19：34) 員警舉起紅色指揮棒攔停原告
    車輛。( 18：19：42) 原告車輛停於路側並搖下駕駛座車窗
    。員警：停上去一點。( 18：19：44) 員警：停上去一點啦
    （原告：後面有車），停上去、停上去一點（原告：都跟你
    道歉了還. . . ），你要道歉的不是我，是其他用路人，你
    紅燈右轉，你要不要熄火？開上去熄火。( 18：20：01-09)
    原告車輛往前行駛。員警：開上去熄火喔。原告車輛繼續前
    行。( 18：20：10-16)原告車輛打左側方向燈並沿路側前行
    而漸駛離，員警吹哨2 聲並揮動指揮棒。( 18：20：17) 原
    告車輛尚未消失於畫面，員警密錄器鏡頭轉向原告離去方向
    之反側，故其後未再錄到原告車輛。( 18：20：38) 影片結
    束。二、檔案名稱9496～DDMS7922：( 影片時間18：12：07
    ) 左側畫面可見一台機車於機車停等區放緩車速。( 18：12
    ：08-09)右側畫面上緣可見神農路方向號誌由紅燈轉為綠燈
    。( 18：12：10右側畫面可見上開機車於停止線前停下後，
    原告車輛仍繼續前行穿越停止線並右轉（未見其右側方向燈
    有閃爍）。18：12：14原告車輛右轉後（未見其右側方向燈
    有閃爍），車身稍微停頓，隨後沿路側行駛並消失於畫面。
    18：12：20影片結束。」；另員警職務報告內容略以：「…
    …當時神農路由東往西方向號誌為綠燈，職見中正路北往南
    方向有一色小客在眾多車輛均停等紅燈時，該自小客紅燈右
    轉大埤路且未打方向燈，……但該駕駛卻不服警方稽查而開
    車駛離，職見該自小客駛離後並於後方吹哨子但該駕駛仍駛
    離，職於現場擔服交通崗勤務至當日18時50分均未見該自小
    客車返回，也未看到該自小客有於警方所目視範圍等候警方
    5 分鐘。」等語( 本院卷第61頁) 。依前開勘驗內容、卷附
    採證照片以及員警職務報告( 本院卷第61頁、第76至77頁、
    第81至91頁) 可知，原告駕駛系爭車輛沿高雄市鳥松區中正
    路北往南方向行駛，行經中正路與神農路( 大埤路) 口時，
    斯時神農路行向之號誌燈已轉為綠燈，且與原告同行向之機
    車騎士已減慢車速進而於停止線前停下，然原告仍逕自通過
    該路口右轉進入大埤路，且系爭車輛右轉當時未見其右側方
    向燈有閃爍，顯見原告紅燈未依規定使用方向燈及駕車行經
    有燈光號誌管制之交岔路口紅燈右轉之違規行為甚為明確。
    又原告已知悉員警要求其將系爭車輛停靠於路邊接受攔檢，
    竟無視員警之要求，逕自離開現場，從而，原告亦有「違反
    處罰條例之行為，拒絕停車接受稽查而逃逸」之違規行為，
    至為明確。
  ㈢原告雖主張其依規定打右轉方向燈右轉，當時為黃燈，若為
    紅燈根本無法右轉（前面皆為機車）云云，然綜合當時交岔
    路口之號誌燈燈號以及周邊車輛之動靜行向等情觀之，已足
    可明確認定原告自中正路右轉大埤路當時，中正路之號誌燈
    已轉為紅燈，原告猶空言主張當時為黃燈云云，顯無可採。
    原告又主張員警攔下時要求往上開（人行道），其認為違反
    交通規則，慢速開往前面路邊停下，約等5 分鐘不見警察前
    來，故開車回家云云；然根據前開勘驗影片內容可見，原告
    未曾向員警表示因該處不能停車，伊要將車輛開至前方停等
    員警等語；況且，原告車輛繼續前行約10秒後，竟打左側方
    向燈並沿路側前行而漸駛離，顯見原告根本沒有要停留於現
    場等待員警之意，原告前開主張，顯係卸責之詞，難以採信
    為真。
六、綜上所陳，原告於上開時間、地點確有「汽車駕駛人未依規
    定使用方向燈」、「駕車行經有燈光號誌管制之交岔路口紅
    燈右轉行為」、「違反處罰條例之行為，拒絕停車接受稽查
    而逃逸」之違規行為。被告依處罰條例第42條、第53條第2
    項、第63條第1 項第3 款、第60條第1 項及裁罰基準表之規
    定，裁處原告如原處分所示，於法並無違誤。原告猶執前詞
    指摘原處分不當，訴請撤銷原處分，尚乏依據，為無理由，
    應予駁回。
七、本件判決基礎已臻明確，兩造其餘之攻擊防禦方法及訴訟資
    料經本院斟酌後，核與判決不生影響，無一一論述之必要，
    併予敘明。
八、本件第一審裁判費為300 元，應由原告負擔，爰確定第一審
    訴訟費用額如主文第2 項所示。
據上論結，本件原告之訴為無理由，依行政訴訟法第237條之7、
第237 條之8 第1 項、第237 條之9 第1 項、第236 條、第98條
第1 項前段，判決如主文。
中    華    民    國    110   年    11    月    29    日
                  行政訴訟庭  法  官  謝琬萍
上為正本係照原本作成。
如不服本判決，應於判決送達後20日內，向本院提出上訴狀並表
明上訴理由（原判決所違背之法令及其具體內容或依訴訟資料可
認為原判決有違背法令之具體事實），其未載明上訴理由者，應
於提出上訴後 20 日內向本院補提理由書（上訴狀及上訴理由書
均須按他造人數附繕本，如未按期補提上訴理由書，則逕予駁回
上訴），並應繳納上訴裁判費新臺幣 750 元。
中    華    民    國   110    年    11    月    29    日
                              書記官  林麗文